---
title: 'TCVD Práctica 2: ¿Cómo realizar la limpieza y análisis de datos?'
author: 
   Alfonso Manuel Carvajal, Eider Ibiricu
date: '`r format(Sys.Date(),"%e de %B, %Y")`'
output: 
  pdf_document:
    number_sections: yes
    toc: no
    df_print: "kable"
bibliography: references.bib
nocite: |
  @manualUOC, @awesome_tables, @RMarkdownCookbook, @ggplot2
---

```{r setup, include=FALSE}
knitr::opts_chunk$set(
  echo = TRUE,
  warning = FALSE,
  message = FALSE,
  fig.align = 'center',
  fig.pos = "H",
  tidy.opts = list(width.cutoff = 60),
  tidy = FALSE
  )

kable_setup <- function(df){
  df %>% kable( "latex", booktabs = T) %>%
  kable_styling(latex_options = c(
    "striped",
    "HOLD_position"))
}
```


```{r libraries, message=FALSE, include=FALSE}
if(!require('ggplot2')) install.packages('ggplot2'); library('ggplot2')
if(!require('formatR')) install.packages('formatR'); library('formatR')
if(!require('devtools')) install.packages('devtools'); library('devtools')
if(!require('kaggler')) devtools::install_github("ldurazo/kaggler")
```
# Descripción del dataset

El dataset *Heart Attack Analysis & Prediction* [kaggle](https://www.kaggle.com/datasets/rashikrahmanpritom/heart-attack-analysis-prediction-dataset) 

```{r download_data, message= FALSE, warning=FALSE}
#https://medium.com/mcd-unison/how-to-use-kaggle-api-to-download-datasets-in-r-312179c7a99c

library(readr)
library(kaggler)
kgl_auth(creds_file = 'kaggle.json')
response <- kgl_datasets_download_all(owner_dataset =
            "rashikrahmanpritom/heart-attack-analysis-prediction-dataset")

download.file(response[["url"]], "data/temp.zip", mode="wb")
unzip_result <- unzip("data/temp.zip", exdir = "data/", overwrite = TRUE)
unzip_result
heart_attack_data <- read_csv("data/heart.csv")
o2_saturation_data <- read.csv("data/o2Saturation.csv",header=F)

rm(response)
```
Las variables que encontramos en el dataset, según la descripción en *kaggle*:


- **Age**: Age of the patient

- **Sex**: Sex of the patient

- **exang**: exercise induced angina (1 = yes; 0 = no)

- **ca**: number of major vessels (0-3)

- **cp**: Chest Pain type chest pain type

    - Value 1: typical angina
    
    - Value 2: atypical angina
    
    - Value 3: non-anginal pain
    
    - Value 4: asymptomatic
- **trtbps**: resting blood pressure (in mm Hg)

- **chol**: cholestoral in mg/dl fetched via BMI sensor

- **fbs**: (fasting blood sugar > 120 mg/dl) (1 = true; 0 = false)

- **rest_ecg**: resting electrocardiographic results

    - Value 0: normal
    
    - Value 1: having ST-T wave abnormality (T wave inversions and/or ST elevation or depression of > 0.05 mV)
    
    - Value 2: showing probable or definite left ventricular hypertrophy by Estes' criteria
- **thalach**: maximum heart rate achieved

- **output**: 0= less chance of heart attack 1= more chance of heart attack

¿Por qué es importante y qué pregunta/problema
pretende responder?

# Integración y selección de los datos de interés a analizar. 

Puede ser el resultado de adicionar diferentes datasets o una subselección útil de los datos
originales, en base al objetivo que se quiera conseguir.

# Limpieza de los datos

## ¿Los datos contienen ceros o elementos vacíos? Gestiona cada uno de
estos casos.

## Identifica y gestiona los valores extremos.

# Análisis de los datos

## Selección de los grupos de datos que se quieren analizar/comparar (p.
ej., si se van a comparar grupos de datos, ¿cuáles son estos grupos y
qué tipo de análisis se van a aplicar?)

## Comprobación de la normalidad y homogeneidad de la varianza.

## Aplicación de pruebas estadísticas para comparar los grupos de datos.
En función de los datos y el objetivo del estudio, aplicar pruebas de
contraste de hipótesis, correlaciones, regresiones, etc. Aplicar al menos
tres métodos de análisis diferentes.

# Representación de los resultados a partir de tablas y gráficas.

Este apartado se puede responder a lo largo de la práctica, sin necesidad de concentrar todas
las representaciones en este punto de la práctica.

# Resolución del problema. 

A partir de los resultados obtenidos, ¿cuáles son
las conclusiones? ¿Los resultados permiten responder al problema?

# Código. 

Hay que adjuntar el código, preferiblemente en R, con el que se ha
realizado la limpieza, análisis y representación de los datos. Si lo preferís,
también podéis trabajar en Python.

# Vídeo.


